【裁判字號】    89,判,1745
【裁判日期】    890601
【裁判案由】    稅捐稽徵法
【裁判全文】
行  政  法  院  判  決                          八十九年度判字第一七四五號
    原      告  正有企業股份有限公司
    代  表  人  甲○○
    被      告  臺北市稅捐稽徵處
右當事人間因稅捐稽徵法事件，原告不服財政部中華民國八十八年四月十五日台財訴
第000000000號再訴願決定，提起行政訴訟。本院判決如左︰
    主  文
原告之訴駁回。
    事  實
緣原告於八十一年度外銷貨物，金額計新台幣（下同）二、八六四、九一五元，漏開
統一發票並漏報銷售額，又同年度向萬協竹木藝品有限公司（下稱萬協公司）及普澤
股份有限公司（下稱普澤公司）各進貨計四○五、三二八元、三三○、七五○元及同
年度代收代付向驊燁國際貿易有限公司（下稱驊燁公司）進貨款計一五一、二○○元
（均含稅），未依法取得憑證。案經財政部賦稅署查獲後移由被告審理，核定（一）
按原告未依法給與他人憑證金額二、八六四、九一五元處百分之五罰鍰，計一四三、
二四五元，（二）按原告未依法取得他人憑證金額，處百分之五罰鍰計四二、二五一
元。原告不服，申請復查，未獲變更，訴經台北市政府訴願決定：「關於按訴願人未
依法給與他人憑證總額處百分之五罰鍰部分，原處分撤銷；其餘訴願駁回。」，原告
對訴願決定駁回部分不服，提起再訴願，亦遭駁回，遂提起行政訴訟。茲摘兩造訴
辯意旨如次：
原告起訴意旨略謂︰一、票據金額一五一、二○○元（含稅）係原告代表人甲○○私
人代中東友人向驊燁公司購買傢具，並非原告之進貨，有無取得發票係其個人之事，
與原告無關。二、票據金額三三○、七五○元，係因外銷之需要，先向國內廠商普澤
公司訂貨而預付之支票定金，原約定支票兌現時再開給發票，此亦一般外銷之習慣，
詎支票未到期之前，普澤公司已暗中惡性倒閉，原告不知情而未能取得發票，又定金
尚非進貨，其被倒帳，一般均私了，須為報備，亦聞所未聞。又普澤公司係木藝品之
製造業，以製造業而援引關於買賣業開立憑證時限規定，亦與法不合。三、原告向萬
協公司訂貨，共給付價金一、二五五、六○一元，其中萬協公司開給原告之發票係該
公司在台灣生產交貨之部分，計八五○、二七三元，其餘款項四○五、三二八元，則
由萬協公司在印尼設廠之工廠直接在印尼交付船運，運往貨主所在地委內瑞拉，屬三
角貿易關係，故原告對該部分四○五、三二八元之貨款，依法可不必取得進貨發票。
原告提出採購單及該公司印尼廠已交付船運之傳真一紙，已足以佐證係三角貿易。被
告援引八十一年九月十八日台財稅第八一○三二六九五號函釋令原告提出其他有關證
明文件，顯有誤謬。四、又萬協公司涉漏開發票，雖經雲林縣稅捐稽徵處裁罰，然該
案之認事用法亦不無可議。五、綜上所述，原處分及訴願、再訴願決定均無理由，請
予撤銷等語。
被告答辯意旨略謂：一、關於向萬協公司進貨未依法取得憑證部分：原告於八十一年
度給付萬協公司貨款，金額計一、二五五、六○一元，惟原告僅取得進項發票計八五
○、二七三元，其餘四○五、三二八元（含稅），未依規定取得憑證，違章事證明確
，被告乃按進貨未依規定取得憑證金額，科處百分之五罰鍰計一九、三○一元。原告
雖主張系爭四○五、三二八元係屬三角貿易價款，由萬協公司直接從印尼出口到委內
瑞拉，惟無法依財政部八十一年九月十八日台財稅第000000000號函釋規定
提示與該採購單相關之佣金收入發票、外匯證明文件及其他有關證明文件以供查核。
且萬協公司因本案違章事實涉嫌漏開發票，亦經雲林縣稅捐稽徵處依法裁罰在案。二
、關於向普澤公司進貨未依法取得憑證部分：原告雖主張交付普澤公司貨款計三三○
、七五○元，係支付該公司貨款之三成定金，原告並未取得貨品。惟依營業人開立銷
售憑證時限表關於買賣業開立憑證時限規定：「一、以發貨時為限。但發貨前已收之
貨款部分，應先行開立。．．．」，原告既已自承支付定金之事實，則依前揭規定就
已付之貨款即應向普澤公司取得發票。三、關於代收代付進貨貨款計一五一、二○○
元（含稅），未依法取得進貨憑證部分：原告雖主張該款項係原告公司代表人私人代
國外客戶訂購傢具而代收代付，係屬個人行為，與原告無。惟查系爭貨款既由原告
開立支票支付，縱如原告所訴係代收代付款，依營業稅法第三條規定，自應取得驊燁
公司開立，以原告名義為抬頭之發票。綜上所述，原告之訴為無理由，請予駁回等語
。
    理  由
一、按「營利事業依法規定應給與他人憑證而未給與，應自他人取得憑證而未取得，
．．．應就其未給與憑證、未取得憑證．．．，經查明認定之總額，處百分之五罰鍰
。」稅捐稽徵法第四十四條定有明文。「有左列情形之一者，視為銷售貨物：一、．
．．三、營業人以自己名義代為購買貨物交付與委託人者。」及「營業人銷售貨物或
勞務，應依本法營業人開立銷售憑證時限表規定之時限，開立統一發票交付買受人。
」復分別為營業稅法第三條第三項第三款及第三十二條第一項前段所規定。又「對外
營業事項之發生，營利事業應於發生時自他人取得原始憑證，如進貨發票，或給與他
人原始憑證，如銷貨發票。．．．」稅捐稽徵機關管理營利事業會計帳簿憑證辦法第
二十一條第一項亦有明文。
二、茲分三部分說明如下：(一)關於向萬協公司進貨未依法取得憑證部分：原告於八十
一年給付萬協公司貨款，金額計一、二五五、六○一元（明細為八十一年二月二十九
日支票金額四四○、六七○元；八十一年三月五日支票金額四四○、六七○元；八十
一年六月三日支票金額三二○、八五六元；現金訂金五三、四○五元）惟原告僅取得
進項發票計八五○、二七三元，其餘四○五、三二八元（含稅），未依規定取得憑證
，有財政部賦稅署稽核報告書附原處分卷可稽，原告對此金額亦未爭執，被告乃依首
揭規定，按進貨未依規定取得憑證金額，科處百分之五罰鍰計一九、三○一元（計算
式；405,328÷1.05×5%=19,301)。 原告不服，循序提起行政訴訟，主張系爭四○五
、三二八元係屬三角貿易價款，由萬協公司直接從印尼出口到委內瑞拉，依規定萬協
公司不需開立發票給原告。經查原告所提採購單，上固載明向萬協公司訂貨由其出口
到委內瑞拉，惟依財政部八十一年九月十八日台財稅第000000000號對經營
多角貿易應如何開立統一發票暨取具何種證明文件以適用零稅率一案，函釋「甲公司
應開立以國外客戶為抬頭之二聯式統一發票，並檢附外匯證明文件、甲公司開立給與
乙公司之訂貨文件、及其他有關證明文件（如乙公司開立給與甲公司之商業發票、甲
公司付款證明文件及第三國供應商交給國外客戶之提貨單影本、送貨單影本等）申報
適用零稅率。」而原告經被告通知補正，迄未能提示與該採購單相關之佣金收入發票
、外匯證明文件及其他相關帳載資料以供查核，被告自無從據以認定系爭支付金額確
屬三角貿易價款。且萬協公司因本案違章事實涉嫌漏開發票，亦經雲林縣稅捐稽徵處
依法裁罰在案，有雲林縣稅捐稽徵處八十六年三月二十七日雲稅法字第○三九五一二
號函附案可稽，原告空言指摘被告援引財政部八十一年九月十八日台財稅第八一六○
三二六九五六號函釋及雲林縣稅捐稽徵處裁罰萬協公司均有違誤，即無足採。被告此
部分之裁罰，核無不當。(二)關於向普澤公司進貨未依法取得憑證部分：原告向普澤公
司進貨電視遊樂器三三○、七五○元，未依規定取得進貨憑證，有財政部賦稅署稽核
報告附原處分卷可稽，被告乃依首揭規定，按進貨未依規定取得憑證金額，科處百分
之五罰鍰計一五、七五○元（計算式：330,750÷1.05×5%=15,750）。原告不服，循
序提起行政訴訟，主張支付普澤公司貨款計三三○、七五○元，係支付該公司貨款之
三成定金，原告未取得貨品，該公司惡性倒閉，原告未能取得憑證等語。惟按「人民
違反法律上之義務而應受行政罰之行為，法律無特別規定時，雖不以出於故意為必要
，仍須以過失為其責任條件」，司法院釋字第二七五號著有解釋。又依營業人開立銷
售憑證時限表關於買賣業開立憑證時限規定：「一、以發貨時為限。但發貨前已收之
貨款部分，應先行開立。．．．」，原告既已自承支付定金之事實，則依前揭規定就
已付之定金貨款即應向普澤公司取得發票，其疏未即時向普澤公司取得發票，致嗣後
普澤公司已倒閉而無法取得，自屬有過失而應予處罰。另原告係向普澤公司購買電視
遊樂器，普澤公司即應依前述買賣業開立憑證時限規定開立憑證，至該公司實際登記
營業項目如何，要非所問。是被告此部分之裁罰亦無不合。(三)關於向驊燁公司代收代
付進貨，未依法取得進貨憑證部分：原告經財政部賦稅署查核於八十一年度支付貨款
一五一、二○○元予驊燁公司，未依法取得憑證，有該署稽核組談話筆錄附原處分卷
可稽。被告乃按未依規定取得憑證金額，科處百分之五罰鍰計七、二○○元（計算式
：151,200÷1,05×5%=7,200） 。原告不服，主張系爭付款係原告公司代表人私人代
中東友人訂購傢具，並非原告進貨，有無取得發票，與原告無關等語。經查依財政部
稽核組談話筆錄所載，原告代表人於財政部稽核組調查時已供承「上開一五一二○○
元係本公司代中東客戶的朋友向驊燁公司購買傢具所代收代付之款項，並非本公司之
進貨」，且上開紀錄係原告代表人本於自由意旨之陳述，並經其閱覽，認為記載與陳
述無誤後始予簽名，再原告係於經裁處罰鍰後，始辯稱上開付款係原告代表人之個人
行為，與原告無關，復未就之立證以實其說，自不足採信。又上開傢具縱非原告之進
貨，惟其既以原告名義代為購買貨品交與委託人，依營業稅法第三條第三項第三款之
規定，亦應取得驊燁公司開立，以原告名義為抬頭之發票，被告以原告未依法取得憑
證而予裁罰，即屬有據。
三、綜上所述，原處分於法核無不合，一再訴願決定遞予維持，亦無違誤，原告起訴
意旨，難謂有理，應予駁回。
據上論結，本件原告之訴為無理由，爰依行政訴訟法第二十六條後段，判決如主文。
中    華    民    國     八十九      年      六      月       一        日
                    行 政 法 院 第 一 庭
                                審 判 長 評  事      黃  綠  星
                                         評  事      藍  獻  林
                                         評  事      黃  璽  君
                                         評  事      廖  宏  明
                                         評  事      鄭  忠  仁
右  正  本  證  明  與  原  本  無  異
                                         法院書記官  邱  彰  德
中    華    民    國     八十九      年      六      月       二        日


司法院資訊處製作；財團法人民間司法改革基金會備份。
